【裁判字號】    97,訴,36
【裁判日期】    970131
【裁判案由】    違反毒品危害防制條例
【裁判全文】
臺灣彰化地方法院刑事判決                97年度訴字第36號
公  訴  人  臺灣彰化地方法院檢察署檢察官
被      告  甲○○
                    （另案在臺灣彰化監獄彰化分監執行中）
上列被告因違反毒品危害防制條例案件，經檢察官提起公訴（96
年度毒偵字第5875號），本院合議庭裁定由受命法官獨任進行簡
式審判程序，茲判決如下：
    主  文
甲○○施用第一級毒品，累犯，處有期徒刑玖月。
    犯罪事實
一、甲○○曾於民國91年間因施用第1 、2 級毒品等案件，經臺
    灣高雄地方法院以91年度訴緝字第215 號刑事判決分別判處
    有期徒刑8 月、3 月，應執行有期徒刑10月確定後。復於93
    年間分別因施用第1 、2 級毒品等案件，經臺灣高雄地方法
    院以93年度訴字第2242號刑事判決分別判處有期徒刑10月、
    5 月，應執行有期徒刑1 年2 月確定；因偽造文書案件，經
    臺灣高雄地方法院以93年度簡字第4166號刑事簡易判決判處
    有期徒刑3 月確定，上揭案件經聲請法院裁定應執行有期徒
    刑1 年4 月確定後，經移送執行，於94年10月14日縮短刑期
    假釋出監並付保護管束，並於95年6 月30日保護管束期滿未
    經撤銷，視為執行完畢。其前於87年間因施用毒品案件，經
    臺灣高雄地方法院以87年度毒聲字第2597號裁定送勒戒處所
    觀察、勒戒後，認有繼續施用毒品之傾向，經臺灣高雄地方
    法院以87年度毒聲字第3086號裁定令入戒治處所施以強制戒
    治，並以88年度毒聲字第3739號裁定停止戒治付保護管束，
    於88年10月20日保護管束期滿視為強制戒治執行完畢，經臺
    灣高雄地方法院檢察署以88年度戒毒偵字第350 號為不起訴
    處分確定；復於90年間再犯施用毒品案件，經臺灣高雄地方
    法院以90年度毒聲字第1916號裁定令入戒治處所施以強制戒
    治，並以92年度毒聲字第566 號裁定停止戒治付保護管束，
    以92年度毒聲字第4505號裁定撤銷停止戒治令入戒治處所執
    行所餘之強制戒治期間，惟於93年1 月9 日施行之新修正毒
    品危害防制條例第35條第1 項規定，強制戒治中之案件，適
    用修正後之規定，故該強制戒治不能繼續執行，並另由臺灣
    高雄地方法院檢察署檢察官以91年度戒執緝2 字第312 號法
    律修正行政報結，並未繼續執行強制戒治；其於前揭強制戒
    治執行完畢釋放5 年內，於93年間因施用第1 、2 級毒品案
    件，經臺灣高雄地方法院於93年11月12日以93年度訴字第22
    42號刑事判決分別判處有期徒刑10月、5 月，應執行有期徒
    刑1 年2 月，並於93年12月2 日確定。詎其不知悔改，明知
    海洛因業經公告為毒品危害防制條例第2 條第2 項第1 款所
    列管之第1 級毒品，不得非法持有、施用，於前揭強制戒治
    執行完畢釋放後5 年內，於93年間再犯施用毒品案件，經法
    院判處罪刑確定後，復另基於施用第1 級毒品海洛因之犯意
    ，於96年6 月23日下午3 時許，在彰化縣彰化市南美社區某
    處農田旁，將海洛因摻水以注射針筒注射入體內之方式，施
    用第1 級毒品海洛因1 次。嗣經警方於96年6 月24日因其另
    案通緝為警逮捕而查獲，並於同日晚上10時許採尿送驗後，
    始知上情。
二、案經彰化縣警察局員林分局報請臺灣彰化地方法院檢察署檢
    察官偵查起訴。
    理  由
一、本案被告甲○○所犯係死刑、無期徒刑、最輕本刑為3 年以
    上有期徒刑以外之罪，其於準備程序就前揭被訴事實為有罪
    之陳述，經受命法官告知簡式審判程序之旨，並聽取其與公
    訴人之意見後，本院認無不得或不宜改依簡式審判程序進行
    之處，爰依刑事訴訟法第273 條之1 第1 項、第284 條之1
    ，裁定本案由受命法官獨任進行簡式審判程序，合先敘明。
二、訊據被告對其於上揭時、地，施用第1 級毒品海洛因1 次之
    事實，坦承不諱（參見本院96年1 月30日審判筆錄）。另查
    ：
  (一)被告係於96年6 月24日晚上10時許，經警方採集被告尿液送
    驗結果，呈嗎啡陽性反應，此有詮昕科技股份有限公司96年
    7 月13日報告編號00000000號濫用藥物尿液檢驗報告及委託
    驗尿代號與真實姓名對照認證單各1 紙（參見彰化縣警察局
    員林分局員警分偵字第0960014441號警卷第4 頁、第5 頁）
    附卷可稽，足見被告確有施用第1 級毒品海洛因之事實，應
    可認定。
  (二)按海洛因施用入人體後水解還原成嗎啡，再循嗎啡之代謝方
    式排出體外，業據行政院衛生署藥物食品檢驗局73藥檢壹字
    第030221號函說明綦詳，且依醫學臨床實驗及根據英國藥學
    會出版Isolation and Indentification of Drugs一書第二
    版載明：口服或注射海洛因後可快速吸收，並於血液中迅速
    代謝成6 —乙醯嗎啡，然後轉變成嗎啡；再毒品施用後於尿
    液、血液中可檢出之最大時限，與施用劑量、施用頻率、施
    用方式、施用者飲水量之多寡、個人體質、檢體收集時間點
    及所用檢測方法之靈敏度等因素有關，因個案而異，一般於
    尿液中可檢出之最大時限，古柯鹼為施用後1 至4 天、海洛
    因為2 至4 天、嗎啡為2 至4 天、大麻為1 至10天、安非他
    命為1 至4 天、甲基安非他命為1 至5 天、MDMA為1 至4 天
    、MDA 為1 至4 天、Ketamine為2 至4 天等語，業經行政院
    衛生署藥物食品檢驗局92年7 月17日管檢字第0920005404號
    函、92年7 月23日管檢字第0920005609號函載明明確。是依
    上開說明，佐以被告前揭尿液檢驗報告，被告自白於前揭時
    間，有施用第1 級毒品海洛因1 次等語，核與前揭事證相符
    ，應堪採信。
  (三)按施用第1 、2 級毒品為犯罪行為，毒品危害防制條例第10
    條定有處罰明文。故施用第1 、2 級毒品者，依前揭規定本
    應科以刑罰。惟基於刑事政策，對合於一定條件之施用者，
    則依同條例第20條、第23條之規定，施以觀察、勒戒及強制
    戒治之保安處分。毒品危害防制條例於92年7 月9 日修正公
    布，自93年1 月9 日施行，其中第20條、第23條將施用毒品
    之刑事處遇程序，區分為「初犯」及「5 年內再犯」、「5
    年後再犯」。依其立法理由之說明：「初犯」，經觀察、勒
    戒或強制戒治後，應為不起訴處分或不付審理之裁定；經觀
    察、勒戒或強制戒治執行完畢釋放後，「5 年內再犯」者，
    因其再犯率甚高，原實施之觀察、勒戒及強制戒治既已無法
    收其實效，爰依法追訴或裁定交付審理。至於經觀察、勒戒
    或強制戒治執行完畢釋放後，「5 年後再犯」者，前所實施
    之觀察、勒戒或強制戒治已足以遮斷其施用毒品之毒癮，為
    期自新及協助其斷除毒癮，仍適用「初犯」規定，先經觀察
    、勒戒或強制戒治之程序。從而依修正後之規定，僅限於「
    初犯」及「5 年後再犯」二種情形，始應先經觀察、勒戒或
    強制戒治程序。倘被告於5 年內已再犯，經依法追訴處罰，
    縱其第3 次（或第3 次以上）再度施用毒品之時間，在初犯
    經觀察、勒戒或強制戒治執行完畢釋放5 年以後，已不合於
    「5 年後再犯」之規定，且因已於「5 年內再犯」，顯見其
    再犯率甚高，原實施觀察、勒戒或強制戒治，已無法收其實
    效，即應依該條例第10條處罰（最高法院95年度第7 次刑事
    庭會議決議要旨參照）。經查，被告前於87年間因施用毒品
    案件，經臺灣高雄地方法院以87年度毒聲字第2597號裁定送
    勒戒處所觀察、勒戒後，認有繼續施用毒品之傾向，經臺灣
    高雄地方法院以87年度毒聲字第3086號裁定令入戒治處所施
    以強制戒治，並以88年度毒聲字第3739號裁定停止戒治付保
    護管束，於88年10月20日保護管束期滿視為強制戒治執行完
    畢，經臺灣高雄地方法院檢察署以88年度戒毒偵字第350 號
    為不起訴處分確定；復於90年間再犯施用毒品案件，經臺灣
    高雄地方法院以90年度毒聲字第1916號裁定令入戒治處所施
    以強制戒治，並以92年度毒聲字第566 號裁定停止戒治付保
    護管束，以92年度毒聲字第4505號裁定撤銷停止戒治令入戒
    治處所執行所餘之強制戒治期間，惟於93年1 月9 日施行之
    新修正毒品危害防制條例第35條第1 項規定，強制戒治中之
    案件，適用修正後之規定，故該強制戒治不能繼續執行，並
    另由臺灣高雄地方法院檢察署檢察官以91年度戒執緝2 字第
    312 號法律修正行政報結，並未繼續執行強制戒治；其於前
    揭強制戒治執行完畢釋放5 年內，於93年間因施用第1 、2
    級毒品案件，經臺灣高雄地方法院於93年11月12日以93年度
    訴字第2242號刑事判決分別判處有期徒刑10月、5 月，應執
    行有期徒刑1 年2 月，並於93年12月2 日確定等情之事實，
    此有臺灣高等法院被告前案紀錄表、臺灣彰化地方法院檢察
    署刑案資料查註紀錄表各1 份附卷可參。被告前既曾因施用
    毒品案件，經強制戒治後，復於強制戒治執行完畢釋放後5
    年內，再犯施用毒品罪，且經法院判處罪刑確定，被告於犯
    罪事實欄一所示時間再度施用海洛因之犯行等情，即非屬毒
    品危害防制條例第20條第3 項所定「5 年後再犯」之情形，
    檢察官逕行起訴，要無不合。依前開說明，本案被告上開所
    為，係於上揭強制戒治執行完畢釋放後5 年內，再犯施用毒
    品罪，且經法院判處罪刑確定後，再度犯本案之毒品危害防
    制條例第10條第1 項施用第1 級毒品罪，本案事證明確，被
    告上開犯行，洵堪認定。
三、按海洛因為毒品危害防制條例第2 條第2 項第1 款所明定之
    第1 級毒品。核被告所為，係犯同條例第10條第1 項之施用
    第1 級毒品罪。被告持有第1 級毒品進而施用，持有之低度
    行為為施用之高度行為所吸收，不另論持有毒品之罪。另查
    ，被告曾於91年間因施用第1 、2 級毒品等案件，經臺灣高
    雄地方法院以91年度訴緝字第215 號刑事判決分別判處有期
    徒刑8 月、3 月，應執行有期徒刑10月確定後。復於93 年
    間分別因施用第1 、2 級毒品等案件，經臺灣高雄地方法院
    以93年度訴字第2242號刑事判決分別判處有期徒刑10月、5
    月，應執行有期徒刑1 年2 月確定；因偽造文書案件，經臺
    灣高雄地方法院以93年度簡字第4166號刑事簡易判決判處有
    期徒刑3 月確定，上揭案件經聲請法院裁定應執行有期徒刑
    1 年4 月確定後，經移送執行，於94年10月14日縮短刑期假
    釋出監並付保護管束，並於95年6 月30日保護管束期滿未經
    撤銷，視為執行完畢等情，此有臺灣高等法院被告前案紀錄
    表、臺灣彰化地方法院檢察署刑案資料查註紀錄表各1 份存
    卷可考，其於5 年內故意再犯本案有期徒刑以上之罪，應依
    刑法第47條第1 項之規定，論以累犯，並加重其刑。爰審酌
    被告前因施用毒品案件，經強制戒治執行完畢釋放後，仍未
    能徹底戒絕毒品，復犯本案施用毒品罪，顯見其無戒毒悔改
    之意，惟念其施用毒品之手段，施用毒品乃自戕一己之身體
    健康，尚未對他人造成危害，且犯後已坦承犯行，態度良好
    等一切情狀，量處如主文所示之刑。又被告上揭所為之犯罪
    時間，係在96年4 月24日以後所犯，核與中華民國96 年 罪
    犯減刑條例第2 條第1 項之應減刑規定不符，自不應予減輕
    其刑，附此敘明。
據上論斷，應依刑事訴訟法第273條之1第1項、第299條第1項前
段，毒品危害防制條例第10條第1 項，刑法第11條前段、第47條
第1 項，判決如主文。
本案經檢察官吳芙如到庭執行職務。
中    華    民    國    97    年    1     月    31    日
                  刑事第八庭      法  官  唐中興
以上正本證明與原本無異。
如不服本判決，應於判決送達後10日內，向本院提出上訴書狀，
上訴書狀應「敘述具體上訴理由」，並按他造當事人之人數附繕
本。「切勿逕送上級法院」。
中    華    民    國    97    年    2     月    1    日
                                  書記官  吳政
【附錄本案判決論罪科刑法條全文】：
毒品危害防制條例第10條
施用第1級毒品者，處6月以上5年以下有期徒刑。
施用第2級毒品者，處3年以下有期徒刑。


司法院資訊處製作；財團法人民間司法改革基金會備份。
